臺灣臺南地方法院民事裁定
                                  110年度消債更字第264號
聲  請  人
即  債務人  呂育賢  


代  理  人  楊鵬遠律師

上列當事人因消費者債務清理事件聲請更生，本院裁定如下：
    主  文
債務人呂育賢自民國110年9月24日17時起開始更生程序；並命司
法事務官進行本件更生程序。
    理  由
一、按債務人不能清償債務或有不能清償之虞，且無擔保或無優
    先權之債務總額未逾新臺幣（下同）12,000,000元者，於法
    院裁定開始清算程序或宣告破產前，得向法院聲請更生；債
    務人對於金融機構負債務者，在聲請更生或清算前，應向最
    大債權金融機構請求協商債務清償方案，或向其住、居所地
    之法院或鄉、鎮、市、區調解委員會聲請債務清理之調解；
    協商或調解成立者，債務人不得聲請更生或清算，但因不可
    歸責於己之事由，致履行有困難者，不在此限；法院開始更
    生程序之裁定，應載明其年、月、日、時，並即時發生效力
    ；法院裁定開始更生或清算程序後，得命司法事務官進行更
    生或清算程序；必要時，得選任律師、會計師或其他適當之
    自然人或法人一人為監督人或管理人，消費者債務清理條例
    第3條、第42條第1項、第45條第1項、第151條第1項、第7項
    、第16條第1項分別定有明文。
二、本件聲請意旨略以：聲請人即債務人呂育賢自民國106年3月
    起迄今均擔任臨時工，平均每月薪資收入約為23,000元，除
    此薪資收入外，名下並無其他財產，然累積債務總金額已達
    1,430,641元，均為無擔保或無優先權之債務，債務人有不
    能清償債務之情事，前已提出財產及收入狀況說明書、債權
    人清冊及債務人清冊，以書面向本院聲請債務清理之調解，
    請求與最大債權金融機構即永豐商業銀行股份有限公司（下
    稱永豐銀行）共同協商債務清償方案，而永豐銀行雖提供「
    168期、利率0%、每月還款5,250元」之還款條件，惟債務人
    每月薪資收入扣除個人基本生活費用15,900元、扶養母親方
    玉嬌之費用4,155元後，實已無法負擔最大債權人所提出之
    上開還款條件，以致調解不成立，且其無擔保或無優先權之
    債務總額未逾1,200萬元，復未經法院裁定開始清算程序或
    宣告破產，爰依上開規定，提出前置調解不成立證明書、財
    產及收入狀況說明書、債權人清冊、債務人清冊，聲請更生
    等語。
三、按債務人對於金融機構負債務者，在聲請更生或清算前，應
    向最大債權金融機構請求協商債務清償方案，或向其住、居
    所地之法院或鄉、鎮、市、區調解委員會聲請債務清理之調
    解。債務人為前項請求或聲請，應以書面為之，並提出財產
    及收入狀況說明書、債權人及債務人清冊，及按債權人之人
    數提出繕本或影本，消費者債務清理條例第151條第1、2項
    分別定有明文。查債務人曾於110年5月28日向本院聲請債務
    清理之調解，惟因債務人無法負擔永豐銀行所提供之「168
    期、利率0%、每月還款5,250元」之還款方案，致調解不成
    立等情，業據債務人提出110年8月16前置調解不成立證明書
    為證，復經本院依職權調取本院110年度南司消債調字第317
    號卷宗查明無訛，足認債務人確已與最大債權銀行踐行前置
    調解而不成立。
四、債務人主張其自106年3月起迄今均擔任臨時工，平均每月薪
    資收入約為23,000元乙節，業據其提出收入證明切結書為憑
    ，堪認為真實。又債務人主張其負債總額為1,430,641元，
    均為無擔保或無優先權之債務，名下並無其他財產，而債務
    人僅係一般消費者，未曾從事營業之事實，業據提出債權人
    清冊、債務人清冊、債務人之財產及收入狀況說明書、財政
    部南區國稅局107、108年度綜合所得稅各類所得資料清單暨
    全國財產稅總歸戶財產查詢清單、財團法人金融聯合徵信中
    心查詢當事人綜合信用報告回覆書、勞工保險被保險人投保
    資料表（明細）等為證，並經本院依職權調取本院110年度
    南司消債調字第317號卷宗、債務人之勞、健保資料、電子
    稅務閘門財產所得調件明細表等文件後，互核相符，是債務
    人此部分之主張，亦堪憑採。
五、本院審酌債務人每月平均收入為23,000元，需扶養母親方玉
    嬌，有債務人檢附之戶籍謄本在卷可參；而債務人自陳其每
    月個人基本生活費用為15,900元，因該金額未逾行政院衛生
    福利部所公告110年臺南市每人每月最低生活費用每人每月
    為13,304元之1.2倍即15,965元之範圍（參酌消費者債務清
    理條例第64條之2第1項之規定），堪認為合理。另債務人之
    母親方玉嬌之扶養費用，依債務人所提之財產及收入狀況說
    明書載列，債務人每月支出方玉嬌扶養費用為4,155元，惟
    方玉嬌每月領有3,950元之老人年金，有債務人提出之郵局
    交易明細在卷可稽，而前開扶養費用金額，依上開臺南市11
    0年度每人每月最低生活費15,965元（參酌消費者債務清理
    條例第64條之2第2項之規定），扣除方玉嬌每月領取老人年
    金3,950元，再由其扶養義務人為3人共同分擔後，應以4,00
    5元為適當，逾此部分，即難謂為合理必要之扶養所需。準
    此計算，債務人每月收入23,000元扣除其最低生活費15,900
    元、扶養母親方玉嬌費用為4,005元後，僅餘3,095元，顯無
    法負擔最大債權人永豐銀行所能提供予債務人之最優惠債務
    清償方案即每月應償還約5,250元之債務清償方案，是債務
    人確已達不能清償債務或有不能清償之虞之程度。
六、綜上所述，依債務人之收入財產及必要生活支出之情形，已
    達不能清償債務或有不能清償之虞之程度，而債務人僅係一
    般消費者，未曾從事營業，其無擔保或無優先權之債務未逾
    1,200萬元，且債務人曾向本院聲請債務清理之調解，請求
    與最大債權金融機構永豐銀行協商債務清償方案，惟調解不
    成立，且未經法院裁定開始清算程序或宣告破產，又查無消
    費者債務清理條例第6條第3項、第8條或第46條各款所定駁
    回更生聲請之事由存在，則債務人聲請更生，應屬有據，爰
    裁定如主文所示。
中　　華　　民　　國　　110 　年　　9 　　月　　24　　日
                  民事第二庭  法  官  洪碧雀
以上正本證明與原本無異。
本裁定不得抗告。
本裁定已於110年9月24日17時公告。
中　　華　　民　　國　　110 　年　　9 　　月　　24　　日
                              書記官  林政良